臺灣臺北地方法院民事裁定　　　　　　　100年度抗字第207號
抗　告　人　陳鴻基
　　　　　　陳李淑華
　　　　　　陳　青
相　對　人　張立業
上列當事人間請求本票裁定事件，抗告人對於民國100年7月14日
本院所為100年度司票字第7172號之裁定提起抗告，本院裁定如
下：
    主  文
抗告駁回。
抗告程序費用新臺幣壹仟元由抗告人負擔。
    理  由
一、按執票人向本票發票人行使追索權時，得聲請法院裁定後強
    制執行，票據法第123 條定有明文。又本票執票人，依票據
    法第123 條規定，聲請法院裁定許可對發票人強制執行，係
    屬非訟事件，此項聲請之裁定及抗告法院之裁定，僅依非訟
    事件程式，以審查強制執行許可與否，並無確定實體上法律
    關係存否之效力，如發票人就票據債務之存否有爭執時，應
    由發票人提起確認之訴，以資解決，殊不容於裁定程式中為
    此爭執（最高法院57年台抗字第76號、56年台抗字第714 號
    判例參照）。再按本件本票既載明免除作成拒絕證書，則執
    票人聲請裁定准予強制執行時，毋庸提出已為付款提示之證
    據。且本票執票人依票據法第123 條規定向本票發票人行使
    追索權，聲請法院裁定准予強制執行，係屬非訟事件，對於
    此項聲請所為裁定，僅依非訟事件程式，就本票形式上之要
    件是否具備予以審查為已足。發票人如主張執票人未為提示
    ，依票據法第124 條準用同法第95條但書之規定，應由其負
    舉證之責（參照最高法院84年度台抗字第22號裁定意旨）。
二、本件相對人主張其執有抗告人於民國100年6月20日所共同簽
    發之本票1紙，付款地未載，金額新臺幣726萬350元，未約
    定利息，並免除作成拒絕證書，到期日未載，詎相對人於
    100年7月1日經提示未獲付款，為此提出本票1紙，聲請本院
    裁定就上開金額及依約定年息計算之利息准許強制執行等情
    ，業據提出本票為證，本院依首開規定形式審酌相對人提出
    之本票後裁定予以准許，尚無不合。
三、本件抗告意旨略以：抗告人陳李淑華前於98年間委託相對人
    向抗告人陳鴻基訴請離婚並依夫妻剩餘財產分配請求權，請
    求陳鴻基婚後取得之門牌號碼為臺北市○○區○○路43巷15
    號4樓之1房屋現值之一半及非財產損害。因陳李淑華於起訴
    前身無分文，相對人遂先行代墊第一、二審裁判費、假扣押
    擔保金、執行費、不動產鑑價費等費用，律師酬金則以判決
    金額35％計算，金額總計為新臺幣（下同）726萬350元，相
    對人遂要求陳李淑華以本票（以下簡稱系爭本票）支付前開
    款項。惟依高等法院確定判決所示，陳李淑華僅需負擔12％
    之裁判費及不動產鑑價費用，是超過之部分應由本票金額中
    扣除之。又相對人並未提示系爭本票，故原裁定自100年7月
    1日起算利息，並非正確。且系爭本票上雖有蓋用抗告人「
    陳青」之印文，然陳青並未持有該枚印章，亦未於系爭本票
    上用印，自無需負擔票據上責任。爰依法提起本件抗告，請
    求廢棄原裁定等語。
四、經查，相對人主張之事實，業據其提出系爭本票乙紙為證，
    復經原審就系爭本票為形式上之審查，認其已具備本票各項
    應記載事項，合於票據法第120條規定，為屬有效之本票，
    爰裁定准許強制執行，並無不合。抗告人陳李淑華固主張兩
    造間之債權額與系爭本票所記載金額有間，且抗告人陳青亦
    辯稱其從未於系爭本票上用印，亦未持有該枚印章云云，然
    原審於此無確定實體上法律關係之非訟事件程序，僅就本票
    是否具備形式要件而為審查，抗告人前開主張無論屬實與否
    ，均屬實體上票據債務存否之爭執，依首揭說明，應由抗告
    人另行提起確認訴訟以資解決，並非本件非訟程式得以審究
    。又系爭本票既已載明免除作成拒絕證書，依前揭最高法院
    84年度台抗字第22號裁定意旨，相對人聲請裁定准予強制執
    行時，即無須提出已為付款提示之證據，而抗告人既抗辯相
    對人未為提示，則依票據法第124條準用同法第95條但書規
    定，自應由抗告人負舉證之責，然抗告人對此有利於己之抗
    辯，並未舉證以實其說，顯不足取。從而，抗告意旨指摘原
    裁定不當，求予廢棄，為無理由，應予駁回。
五、據上論結，本件抗告為無理由，依非訟事件法第46條、第21
    條第2項、第24條第1項，民事訴訟法第495條之1第1項、第
    449條第1項、第78條，裁定如主文。
中    華    民    國   100    年    8     月    31    日
                  民事第三庭審判長法  官  郭美杏
                                  法  官  魏式瑜
                                  法  官  孫正華
以上正本係照原本作成。
本裁定除以適用法規顯有錯誤為理由，不得再抗告。如提起再抗
告，應於裁定送達後10日內委任律師為訴訟代理人向本院提出再
抗告狀，並繳納再抗告費新臺幣1,000 元。
中    華    民    國   100    年    8     月    31    日
                                  書記官  林秀娥